臺北高等行政法院判決
　　　　　　　　　　　　　　　　　　 95年度訴字第02723號
　　　　　　　　　　　　　　　.
原　　　告　甲○○
被　　　告　宜蘭縣宜蘭市戶政事務所
代　表　人　乙○○主任）住同.
訴訟代理人　丙○○
上列當事人間因戶政事件，原告不服宜蘭縣政府中華民國95年11
月27日府訴字第0950098838號訴願決定，提起行政訴訟。本院判
決如下：
　　主  文
原告之訴駁回。
訴訟費用由原告負擔。
　　事  實
一、事實概要：原告分別於民國（下同）95年4 月3 日、11日及
    21日檢具其戶口名簿、身分證、印章及臺灣宜蘭地方法院（
    以下簡稱宜蘭地院）95年3 月3 日第287 號信函認證文件，
    向被告申請結婚登記，被告分別以95年4 月6 日宜市戶第00
    00000000號、95年4 月12日宜市戶第0000000000號、95年5
    月2 日宜市戶第0950001070號函覆略以：結婚當事人之一方
    ，須提憑合法有效之結婚證件，單方申辦結婚登記時，應提
    附文件：戶口名簿、身分證、印章、結婚證書（若無，請2
    人以上之證人攜帶身分證親自到所簽名）、公證結婚證書及
    照片2 吋1 張（因須同時換證），惟台端（即原告）係提宜
    蘭地方法院公證處送達證書信函，本所（即被告）歉難辦理
    等語。原告於同年7 月26日復申請結婚登記，被告95年7 月
    27日宜市戶第0950001821號函，以原告提供之結婚證書缺乏
    訴外人郭正和之年籍（出生年月日）、身分證統一號碼、戶
    籍地址及結婚日期等資料，另單方申辦結婚登記時，亦請併
    提對方之委託書、戶口名簿、身分證、印章及2 吋新式規格
    照片1 張，應予補正。原告於同年7 月31日申請郭正和之戶
    籍謄本，被告以95年8 月1 日宜市戶第0950001865號函覆原
    告應提供郭正和之年籍、身分證統一號碼及戶籍地址，並退
    還規費。原告不服，提起訴願，遭決定不受理，遂提起本件
    行政訴訟。
二、兩造聲明：
  (一)原告聲明：
  　1.原處分及訴願決定均撤銷。
    2.被告應核發郭正和之戶籍謄本，交付原告持有。
  (二)被告聲明：駁回原告之訴。
三、兩造之爭點：原告申請被告發給訴外人郭正和之戶籍謄本，
    應否提供郭正和之身分資料。
  (一)原告主張之理由：
    1.戶籍法第2 條規定：「戶籍行政之主管機關：在中央為內
      政部；在直轄市為直轄市政府；在縣（市）為縣（市）政
      府。」第9 條規定：「本人或利害關係人得向戶政事務所
      申請閱覽戶籍登記資料或交付謄本，申請人不能親自申請
      時，得以書面委託他人為之。」
    2.本件原告以利害關係人身分，向被告申請郭正和的戶籍謄
      本資料，依戶籍法第9 條之規定，被告即應負交付郭正和
      的戶籍謄本資料予原告持有之責。再者，依戶籍法第11條
      規定，被告為查證戶籍登記事項，有關機關、學校、團體
      或人民應提供資料。故原告既已提供郭正和的公司地址、
      電話號碼予被告，被告即應依法負查證郭正和的戶籍資料
      之責，惟被告不僅未盡查證之義務，反要原告提供郭正和
      的各種資料，顯已違法失責。
  (二)被告主張之理由：
    1.按戶籍法第9 條規定：「本人或利害關係人得向戶政事務
      所申請閱覽戶籍登記資料或交付謄本；申請人不能親自申
      請時，得以書面委託他人為之。」申請戶籍謄本及閱覽戶
      籍登記資料處理原則第1 點規定：「戶籍謄本及閱覽戶籍
      登記資料之申請人：當事人、利害關係人、受委託人。」
      及戶籍法第11條規定：「戶政機關為查證戶籍登記事項，
      有關機關學校、團體或人民應提供資料。」
    2.本件被告依原告所提供之郭正和之公司地址查詢，皆無郭
      君資料。被告遂依戶籍法第11條之規定，要求原告提供被
      申請人即郭正和之年籍或身分證統一號碼或戶籍地址等部
      分身分資料，係依法有據並無過當。又原告自始聲稱與郭
      正和係夫妻關係，卻不知郭君個人身分資料，顯違常理。
      另被告基於保障原告及被申請人的權益，亦曾調閱全國戶
      役政系統郭君之戶籍資料共計185 筆，但原告一直無法提
      供被申請人之資料，如斷然核發任何一筆戶籍資料，將徒
      增當事人之興訟。是被告基於法理據實告之，請再提供被
      申請人資料，並無違誤。
　　理  由
一、按戶籍法第9 條規定：「本人或利害關係人得向戶政事務所
    申請閱覽戶籍登記資料或交付謄本；申請人不能親自申請時
    ，得以書面委託他人為之。」申請戶籍謄本及閱覽戶籍登記
    資料處理原則第1 點規定：「戶籍謄本及閱覽戶籍登記資料
    之申請人：當事人、利害關係人、受委託人。」及戶籍法第
    11條規定：「戶政機關為查證戶籍登記事項，有關機關學校
    、團體或人民應提供資料。」
二、本件原告申請結婚登記，被告函覆以原告提供之結婚證書欠
    缺訴外人郭正和之年籍（出生年月日）、身分證統一號碼、
    戶籍地址及結婚日期等資料，應予補正。原告遂向被告申請
    發給郭正和之戶籍謄本，被告函覆原告應提供郭正和之年籍
    、身分證統一號碼及戶籍地址，並退還規費之事實，申請書
    及函影本附於原處分卷，應認為真實。
三、經查原告申請發給訴外人郭正和之戶籍謄本，被告函覆應提
    出郭正和之年籍資料，並退還規費，應認被告已作成否准之
    行政處分。又原告申請被告發給訴外人郭正和之戶籍謄本，
    卻未提供郭正和正確之年籍資料，被告自屬無從確認何者係
    原告所申請之郭正和，而發給正確之戶籍謄本。被告因而否
    准原告之申請，揆諸首揭規定，並無不合。原告之主張，為
    不可採。
四、綜上所述，被告否准原告之申請，並無違誤；訴願決定為不
    受理，理由雖有未洽，結論則無二致，均應予維持。原告徒
    執前詞，訴請撤銷，並請求命被告發給戶籍謄本，為無理由
    ，應予駁回。
五、據上論結，本件原告之訴為無理由，爰依行政訴訟法第98條
    第3 項前段，判決如主文。
中　　華　　民　　國　　96　　年　 　4　　月　　4　　 日
                        第二庭審判長法  官　徐瑞晃
                                    法  官　蕭惠芳
                                    法  官　陳金圍
上為正本係照原本作成。
如不服本判決，應於送達後20日內，向本院提出上訴狀並表明上
訴理由，如於本判決宣示後送達前提起上訴者，應於判決送達後
20日內補提上訴理由書（須按他造人數附繕本）。
中　　華　　民　　國　　96　　年　 　4　　月　　4　　 日
          　　　　　　      　　　　書記官  陳圓圓
